# 关于债务重组一个问题

提问人：rainy418 时间：2011-05-02 22:12:02
企业会计准则 12 号——债务重组 第六条 将债务转为资本的，债务人应当将债权人放弃债权而享有股份的面值总额确认为股本（或者实收资本），股份的公允价值总额与股本（或者实收资本）之间的差额确认为资本公积。 重组债务的账面价值与股份的公允价值总额之间的差额，计入当期损益 财政部会计准则委员会关于企业会计准则实施问题专家工作组意见 1 ： “五、问：上市公司在清欠过程中，控股股东通过放弃持有的对上市公司的股权抵偿其对上市公司的债务，上市公司作为减资的，会计上应当如何处理？ 　　答：
上市公司及其控股股东应分别进行以下处理： 　　（一）上市公司取得控股股东用于抵偿债务的股权按照法定程序减资的，在办理有关的减资手续后，应当按照减资比例减少股本，所清偿应收债权的账面价值与减少的股本之间的差额，相应调整资本公积（股本溢价），资本公积（股本溢价）的余额不足冲减的，应当冲减留存收益。 　　（二）控股股东以持有的对上市公司的股权抵偿其对上市公司债务，应冲减的抵债股权的账面价值与偿付的应付债务账面价值之间的差额调整资本公积（资本溢价或股本溢价）。” 问题：
后者怎么没有说股权公允价值与债务账面价值的差异如何处理？如果这里的股权账面价值视为公允价值的话，则该处理和准则就不一样了？

回答人：chenyiwei
母子公司之间的“以股抵债”是比较特殊的权益性交易。你引用的“专家工作组意见”发布于 2007 年 2 月 1 日，当时尚未形成完整的权益性交易概念，所以站在现在的眼光来看，这条规定也是存在错误的。 母公司（兼债务人）与子公司（兼债权人）之间进行以股抵债的交易，是母公司同时核销其对子公司的应付债务和长期股权投资，同时子公司相应核销实收资本等权益类项目和对母公司的应收款项。对母公司而言，所豁免的债务并未转为子公司（债权人）对母公司（债务人）的股权投资，而是把应付债务与部分长期股权投资相抵销；对子公司而言，是把对母公司的应收款与子公司自身的权益类项目相抵销。
即：子公司的帐务处理为： 借：股本、资本公积、留存收益等股东权益类项目 贷：应收款项——母公司
母公司的帐务处理为： 借：应付款项——子公司 贷：长期股权投资 在上述过程中，母公司个别报表层面的资本公积应当不受影响。

回答人：chenyiwei
回复 板凳 rainy418 的帖子该分录的借贷两边不应有差额。其中，母公司所作的借记“应付款项”，贷记“长期股权投资——子公司”的会计分录，应按被抵偿的债务的帐面价值。贷记的长期股权投资金额实际上包括两部分：一是因抵债而减少的对该子公司的长期股权投资；二是被抵偿的债务的帐面价值和所减少的对该子公司的长期股权投资的价值之间的差额，相当于与子公司之间进行的追加投资或部分收回投资的一项权益性交易。

回答人：chenyiwei
回复 报纸 zico9999 的帖子你可看看前几年的电广传媒等以股抵债的经典案例中的股权定价。个人理解较为合适的做法是综合考虑母公司当时的股权取得成本和目前的市价，并鉴于“以股抵债”通常是用作解决控股股东长期占用上市公司资金且无力偿还情况下的解决手段，其定价需要体现出对该母公司的一定惩罚性。